【裁判字號】    89,簡上,451
【裁判日期】    900314
【裁判案由】    給付工程款
【裁判全文】
臺灣臺北地方法院民事判決  八十九年度簡上字第四五一號
    上  訴  人  寶固營造股份有限公司
    法定代理人  甲○○
    被  上訴人  俊林實業股份有限公司
    法定代理人  乙○○
    訴訟代理人  陳婉婷
                              .
    複 代 理人  楊正華律師
右當事人間請求給付工程款事件，上訴人對於中華民國八十九年五月十七日本院台北
簡易庭八十八年度北簡字第一六三一九號第一審判決提起上訴，本院判決如左：
    主    文
上訴駁回。
第二審訴訟費用由上訴人負擔。
    事    實
甲、上訴人方面：
一、聲明：
（一）原判決廢棄。
（二）被上訴人在第一審之訴及假執行之聲請均駁回。
二、陳述：
（一）上訴人（即定作人）與被上訴人（即承攬人）雙方訂有三重市環南國宅新建工
      程木作工程合約，惟被上訴人所承作工程之木門有瑕疵且留下廢棄物未處理，
      上訴人於八十七年四、五月間已發現系爭工程有瑕疵，即以電話通知被上訴人
      修繕，被上訴人卻置之不理。系爭工程經訴外人即業主臺北縣政府至工程現場
      初驗時，發現木門有瑕疵並要求上訴人修繕，上訴人自行修繕完畢後，該工程
      始於同年八月二十六日經訴外人驗收完畢。因木門之瑕疵等係屬可歸責於被上
      訴人之事由，上訴人爰依民法第四百九十五條之規定請求損害賠償主張與被上
      訴人請求工程款數額抵銷之。
（二）其他陳述與原判決所記載者同，茲引用之。
三、證據：除援用原審之立證方法外，並提出三重市環南國宅社區室內設備表、臺北
    縣三重市環南社區國宅交屋修繕記錄單影本各二紙等件為證。
乙、被上訴人方面：
一、聲明：如主文第一項所示。
二、陳述：
（一）按「當事人主張有利於己之事實者，就事實有舉證之責任」，上訴人主張系爭
      工程因可歸責於被上訴人之事由而有瑕疵，惟系爭工程並無瑕疵，並經業主臺
      北縣政府於八十七年八月二十六日驗收完畢，且被上訴人從未接獲上訴人任何
      瑕疵通知，上訴人主張曾經通知被上訴人修復瑕疵，應就此部分負舉證責任。
      退萬步言，縱認系爭工程有瑕疵，惟按民法第五百十四條第一項規定「定作人
      之瑕疵修補請求權、修補費用償還請求權、減少報酬請求權、損害賠償請求權
      或契約解除權，均因瑕疵發現後一年間不行使而消滅」。經查，系爭工程於八
      十七年八月二十六日經業主驗收合格，依經驗法則，上訴人應於驗收前即已發
      現系爭木作工程有上訴人所稱之瑕疵，惟被上訴人向未接獲系爭木作工程有若
      何瑕疵之通知，而上訴人亦迄至原審八十九年三月七日開庭時，始抗辯系爭工
      程有瑕疵，並主張其有損害賠償請求權等相關權利，依右揭民法規定，因距其
      瑕疵發現已逾一年，是上訴人之損害賠償等請求權利，已因瑕疵發現後一年間
      不行使而消滅。
（二）其他陳述與原判決所記載者同，茲引用之。
三、證據：援用原審之立證方法，並提出寶固營造股份有限公司八十八年七月七日
    （８８）寶工字第○○六六號函影本一份為證。
    理    由
一、被上訴人起訴主張：兩造訂有三重市環南國宅新建工程木作工程合約，被上訴人
    均已依合約進度完工，惟上訴人尚積欠伊工程尾款計新台幣（下同）十萬六千零
    九十八元迄未給付。查右揭工程既於八十七年八月二十六日即經業主臺北縣政府
    驗收合格，上訴人即應依約給付上開工程尾款予被上訴人等語。
    上訴人則以：被上訴人因具可歸責之事由，導致承攬施作之木門存有瑕疵，上訴
    人於八十七年四、五月間發現後，即以電話通知被上訴人，惟被上訴人均未到場
    修復，上訴人於自行修復瑕疵後，系爭工程方於八十七年八月二十六日經業主臺
    北縣政府驗收合格，且被上訴人於工地留有廢棄物未清理，故上訴人就上開工程
    瑕疵及廢棄物之清理部分爰引民法第四百九十五條規定，向被上訴人請求損害賠
    償，並以之與被上訴人所得請求之工程款抵銷等語茲為抗辯。
二、查上訴人主張兩造間訂有三重市環南國宅新建工程木作工程，而系爭工程已於八
    十七年八月二十六日經業主臺北縣府驗收合格等節，業經被上訴人自認在卷，復
    有工程合約及臺北縣政府八十八年七月二十六日八八北府國一字第二八○九一○
    號函附卷為憑，是上開情節，應可相信屬實。另被上訴人主張上訴人就系爭工程
    尾款十萬六千零九十八元未為給付乙情，亦為上訴人所不爭執，因之此部分情事
    ，亦可信為真實。因此本件爭點所在，無非被上訴人就系爭工程之施作是否果如
    上訴人所言存有瑕疵，並可為上訴人據之主張損害賠償而抵銷被上訴人請求給付
    之工程款？
（一）按當事人主張有利於己之事實者，就其事實有舉證之責任，民事訴訟法第二百
      七十七條前段載有明文。又定作人依民法第四百九十五條規定請求損害賠償，
      以瑕疵存在及因可歸責於承攬人之事由而生者為限，此亦可據最高法院八十七
      年度台上字第一四八○號判決意旨說明清楚。查本件上訴人既主張被上訴人承
      攬施作系爭工程之木門存有瑕疵一節，既經被上訴人堅詞否認，則上訴人自應
      對此舉證以實其說。經查上訴人就此無非引卷附「三重市環南國宅社區室內設
      備表」（以下簡稱設備表）及「臺北縣三重市環南社區國宅交屋修繕記錄單」
      （以下簡稱修繕記錄單）所記載之「門上有裂縫」、「門框上掉漆並有污點」
      等文字為其依據，然查上訴人所舉前開私文書，其製作日期均在八十八年十一
      月二十三日，然被上訴人施作之系爭工程，早於上開時間之前之八十七年八月
      二十六日即經業主即台北縣政府驗收合格，並於八十八年五月二十七日給付工
      程尾款予上訴人一節，有台北縣政府八十八年七月二十六日（八八）北府國一
      字第二八○九一○號號函在卷足考（原審卷第十六頁），觀之台北縣政府既未
      指明上開工程（含被上訴人施作之部分）有何缺失，更已如數給付上訴人工程
      款，是參酌經驗法則，系爭工程於驗收當時，當無任何瑕疵可言，因之上訴人
      執事後已逾年餘始行製作，且又未說明其上瑕疵是否可歸責被上訴人之「設備
      表」、「修繕記錄單」，即欲驟指被上訴人應負上開瑕疵之損害賠償責任，即
      無依據。是被上訴人否認施作系爭工程有何瑕疵各語，即非無憑。
（二）其次，縱認被上訴人施作系爭工程確有如上訴人所指各項瑕疵存在，但查依上
      訴人陳述情節，彼係在八十七年四、五月間即已發現前述瑕疵，並曾以電話通
      知被上訴人前往工地修復云云。然此部分情節亦經被上訴人否認，而上訴人迨
      至言詞辯論終結之際，又未能舉證證明有何具體事證可資查明前開所謂「電話
      通知被上訴人修補」一情屬實，是其空言主張，即乏依據；何況上訴人如於八
      十七年四、五月間即已發現系爭工程存有瑕疵，甚至於台北縣政府於八十七年
      八月二十六日驗收前即已代為修復，則對此代為修補而支出價金之耗費，斷無
      甘願損失而不向被上訴人追討之理，然依上訴人所不爭執之該公司八十八年七
      月七日（88）寶工字第○○六六號函之內容，上訴人對於被上訴人於八十八年
      六月二十五日委請律師追索積欠之工程款一節，於八十八年七月七日係以「該
      工程正式驗收必須配合業主台北縣政府國宅局訂定時間交屋接管，本公司正積
      極催辦，以期工程早日結案，在此期間若有拖延不便之處，敬請見諒」等語句
      函覆被上訴人，而上開函文之寄發時間，均在系爭工程經台北縣政府驗收合格
      、甚至已經撥發款項後，但上訴人除未提及被上訴人施作工程有何瑕疵外，更
      未見其主張存有瑕疵情節而通知被上訴人前往修繕，尤證上訴人此部分之陳述
      情節，不足採信。揆諸卷內事證，上訴人係遲至八十九年三月七日始行提出系
      爭工程存有瑕疵並屬可歸責於被上訴人之抗辯，有原審八十九年三月七日之言
      詞辯論筆錄可證（原審卷第二十七頁），參酌上訴人主張之法律依據既係民法
      第四百九十五條，而該條所定之損害賠償請求權，依同法第五百十四條之規定
      需於瑕疵發現後於一年內行使，則如上訴人所述屬實，其於八十七年四、五月
      間既已發現被上訴人施作系爭工程存有瑕疵，然既遲至八十九年三月七日原審
      訴訟程序中始行提出主張，依法自應喪失其請求被上訴人損害賠償之權利，更
      無從據為可以抵銷被上訴人工程款請求之依據（最高法院六十九年度台上字第
      二二三○號判決意旨參考）。是上訴人執此主張，亦無足取。
三、綜上所述，系爭工程既經業主台北縣政府正式驗收合格，並經被上訴人出具五年
    保固之切結書，依兩造工程合約第四條第三款之約定，上訴人即有給付含系爭款
    項在內之工程款之義務，且縱認被上訴人所承攬之工程有瑕疵，上訴人所得主張
    之請求權得以行使之除斥期間亦已經過，上訴人自不得拒絕系爭工程款之給付，
    是上訴人所辯各節，均無可採。從而，被上訴人本於承攬契約，請求上訴人給付
    工程尾款十萬六千零九十八元及自起訴狀繕本送達之翌日即八十九年二月十六日
    起清償日止，按年息百分之五計算之法定遲延利息，自屬正當，應予准許。因此
    原審判命上訴人如數給付，並為假執行之宣告，於法並無不合。上訴論旨指摘原
    判決不當，求予廢棄改判，為無理由，應予駁回其上訴。
四、本件為判決基礎之事證已臻明確，上訴人雖聲請訊問台北縣政府承辦人員到場，
    欲證明本件工程有瑕疵云云，然查此部分情節既經台北縣政府函示清楚，且據上
    訴人親發前述覆函亦未對此有所爭議，則上訴人上開請求，即無調查之必要；此
    外，兩造其餘攻擊防禦方法及提出之證據，核與判決結果不生影響，亦無一一審
    究論述之必要，附此敘明。
五、本件上訴為無理由，依民事訴訟法第四百三十六條之一第三項、第四百四十九條
    第一項、第七十八條，判決如主文。
中      華      民      國    九十    年      三      月     十  四     日
                      民事第一庭審判長法      官  邱新福
                                      法      官  黃雯惠
                                      法      官  蕭胤瑮
右為正本係照原本作成
不得上訴。
中      華      民      國    九十    年      三      月     十  四     日
                                      法院書記官  方美雲


司法院資訊處製作；財團法人民間司法改革基金會備份。
